臺灣高等法院交通法庭判決　　　　　　　　　　　　九十三年度交上易字第六一號
　　上　訴　人
　　即　被　告　乙○○
右上訴人因過失傷害案件，不服臺灣臺北地方法院九十二年度交易字第三四七號，中
華民國九十三年一月九日第一審判決（起訴案號：臺灣臺北地方法院檢察署九十二年
度偵字第四五七六號），提起上訴，本院判決如左：
    主  文
上訴駁回。
乙○○緩刑參年。
    事  實
一、乙○○於民國九十一年九月十六日九時三十分許，駕駛車牌號碼二Ｌ—一二九０
    號自用小客車，沿台北市○○路由北往南方向第二車道行駛，途經該路段與民族
    東路之交岔路口附近時，因欲右轉民族東路即由第二車道變換至第三車道行駛，
    原應注意汽車在雙向四車道變換車道時，應讓直行車先行，並注意安全距離之規
    定，且依當時情形為晴天，有日間自然光線，道路狀況為無缺陷、無障礙物且視
    距良好，亦無不能注意之情形，竟疏於注意保持行車之間隔距離並讓直行車先行
    ，貿然變換車道行駛，不慎擦撞沿同路同向右側由甲○○所騎乘之車牌號碼ＨＥ
    Ｉ—０九八號重型機車，致甲○○人車倒地，因此受有頭部外傷併外傷性蛛膜下
    腔出血、右臉部擦挫傷及四肢多處擦挫傷之傷害。
二、乙○○於肇事後，由適經該處之車牌號碼三Ｗ—六八二號營業小貨車駕駛人何發
    源報警處理，在臺北市政府警察局中山分局交通分隊警員吳明有前往肇事現場及
    甲○○就醫之台北市馬偕紀念醫院處理時，乙○○均在場並在上開犯行未為任何
    有偵查犯罪職權之公務員知悉前，當場向警員自首，承認其為肇事人，接受裁判
    。
三、案經乙○○自首及甲○○之妻江淑惠訴由臺北市政府警察局中山分局報請臺灣臺
    北地方法院檢察署檢察官偵查後起訴。
    理  由
一、訊據被告乙○○固坦承其於右揭時、地駕駛前述車牌號碼之自用小客車行經前揭
    肇事地點，惟矢口否認有何過失傷害犯行，辯稱：其所駕駛車輛沒有與被害人甲
    ○○所騎乘之機車發生車禍，當其車剛從高架橋下來，沿松江路由北往南第一車
    道行駛，因其欲在民族東路口右轉，遂變換至第二車道行駛，但續行變換至第三
    車道時，即聽見車後有碰撞摔倒的聲音，當伊下車察看，見被害人所騎乘之機車
    摔倒在地，本件車禍是告訴人騎車時自己摔倒云云；及辯稱：(一)、被告駕車行經
    肇事路段時，並未與被害人所騎乘機車發生碰撞：告訴人所騎乘機車之左後車身
    固有擦撞痕跡並留有深色漆痕，然經到場處理之臺北市政府警察局中山分局交通
    分隊警員吳明到庭證述，該深色漆痕與被告所駕駛車輛之漆色並不相同，且被告
    車輛均無任何擦痕，再證人黃玉鈴及何發源分別於九十二年四月二十二日、三十
    日檢察官偵查時均證述，被告所駕車輛於告訴人機車倒地前已在告訴人機車前方
    遠處一節，衡情自不可能碰撞告訴人之機車，且告訴人於法院調查時稱，於遭撞
    擊前已注意並可確定其左方無車輛，益見被告所駕駛車輛於被害人機車倒地前並
    非在其左方或左後方，而係在前方，自不可能與被害人機車發生碰撞。(二)、依檢
    察官所提出之證據及法院調查結果，顯不足以形成被告有罪之確信，自應為有利
    於被告之認定，雖無法排除兩車有輕微擦撞或人車接觸之情事，惟更無法排除兩
    車間並無接觸而係告訴人騎車不慎自行摔倒，甚或係其他行經之車輛擦撞告訴人
    左後方之情事，鑑定意見率予認定被告駕駛車輛涉嫌變換車道未注意安全距離為
    肇事原因，與事實不符，自不足以作為本件肇事原因之認定依據。(三)、告訴人即
    被害人之妻江淑惠並未於現場見聞車禍發生經過，不能僅因被告於事後向被害人
    致歉，願意負擔醫藥費及與其洽商和解事宜，率爾認定被告應負過失傷害之責，
    被告經過肇事路段，發現車後有車子滑倒之巨大聲響，基於熱心及可能與己有關
    的因素考量下，雖尚不確定肇事責任之歸屬，惟仍於救護車到達現場後，主動表
    示願意負責陪同告訴人就醫，且有保險得以理賠之情況下，縱錯不在己，期能息
    事寧人，今反指摘被告須為此負責，實令人感慨云云資為辯解（參見原審九十二
    年七月二十三日詢問筆錄及卷附九十二年十二月十二日辯護意旨狀）。
二、經查：（一）、被告於肇事當日（即九十一年九月十六日）之第一次交通事故談
    話記錄表、九十二年三月十九日檢察官偵訊及原審九十二年七月二十三日調查時
    均坦承：當時駕駛自用小客車駛下高速公路後，沿松江路由北往南分向第二車道
    平面道路行駛至肇事地點，然要變換至外側第三車道後往南繼續行駛，從車內聽
    到後方有東西滑倒聲音，於是煞停並下車查看，發現有一部車牌號碼ＨＥＩ—○
    九八號重型機車倒地等情不諱（參見九十二年度偵字第四五七六號偵查卷宗第十
    一頁、第二十三頁反面至二十四頁及原審訊問筆錄）。（二）、被害人於九十一
    年九月二十日交通事故談話記錄表及九十二年三月十九日檢察官偵查均指稱：其
    騎乘重型機車沿松江路由北往南方向第三車道直行至肇事處，當時前方車道無並
    任何車輛，快近民族東路時，突然左後車尾處被撞及致其人車倒地等情在卷可稽
    。（三）、核與證人即適經肇事地點之車牌號碼三Ｗ—六八二號營業小貨車駕駛
    人何發源於九十一年九月二十四日交通事故談話記錄表及九十二年四月三十日檢
    察官偵查時均證稱：當時沿松江路平面道由北往南方向第二車道行駛時，發現右
    前方有部重型機車倒地，而機車前方停有一部自用小客車等語（參見同前偵查卷
    宗第十六頁、第七十五頁），證人即搭乘被告所駕駛自用小客車後座乘客黃玉鈴
    ，於九十二年四月二十二日檢察官偵查及同年十二月十二日本院審理時均到庭證
    述：當時被告車輛由交流道下來，沿松江路由北往南方向第二車道行駛，當剛變
    換到第三車道時，聽到車後有滑倒聲音，回頭即見被害人所騎乘之機車倒地等情
    大致相符。（四）、且上述車禍發生經過之客觀事實，復有台北市政府警察局中
    山分局所製作之道路交通事故調查報告表、道路交通事故補充資料表、交通事故
    談話記錄表、交通事故分析研判表、交通事故肇事原因初步分析研判表、自首調
    查表、事故現場及車損照片二十幀等件附卷可按（參見同前偵查卷宗第七至十八
    頁、第五十七至六十六頁）。（五）、另有證人即到場處理本件交通事故之臺北
    市政府警察局中山分局交通分隊警員吳明有於九十二年八月二十七日原審調查時
    到庭證述：當時被告車輛左保險桿確有擦撞痕等語。（六）、再被害人因本件事
    故受有頭部外傷併外傷性蛛膜下腔出血、右臉部擦挫傷及四肢多處擦挫傷，業經
    其提出馬偕紀念醫院甲種診斷證明書一紙在卷可稽（參見同前偵查卷宗第六頁）
    。
三、雖被告矢口否認有何過失之犯行並以前揭情詞置辯，惟查：（一）、按汽車在雙
    向四車道變換車道時，應讓直行車先行，並注意安全距離；道路交通安全規則第
    九十八條第一項第六款定有明文。（二）、被告當時係沿松江路由北往南方向行
    駛欲右轉民族東路，而由松江路第二車道向右變換至第三車道，應讓車道上之直
    行車先行，本件肇事地點依卷附現場照片及道路交通事故調查報告表各欄項目明
    細內容所載，該處為單向三線道之道路，路面狀況係乾燥、無缺陷、無障礙物且
    視距良好，當時情況為天候晴，有日間自然光線，並無不能注意之情形，被告既
    執有普通小型車駕照，自應注意依前開規定行駛，即應注意需讓在車道上直行之
    被害人機車先行。（三）、惟由被告及證人黃玉鈴上開供述以觀，被告所駕駛車
    輛變換車道之際，在其後沿第三車道行駛之被害人機車即因此失控倒地，又依卷
    附道路交通事故補充資料表記載，被害人所騎乘機車機車有右側車身刮地痕、左
    後車身疑似擦撞痕跡之車損情況，再依卷附道路交通事故調查報告表所附事故現
    場圖示，被害人機車倒地後之刮地痕位置，係在松江路由北往南方向第三車道上
    ，呈東北往西南之走向，刮地痕起點之位置距離近新生公園之路緣有四點五公尺
    ，終點離路緣有三點七公尺，是依前揭被害人機車之車損情況、刮地痕位置及雙
    方於前揭交通事故談話記錄表中所陳述之行車動向，足徵被告駕車行經肇事地點
    時，疏未注意車道上尚有直行之被害人並與之保持安全距離，即貿然變換車道，
    致發生本件事故。（四）、本件肇事責任經原審送請台北市車輛行車事故鑑定委
    員會鑑定結果，亦認為被告駕車變換車道未注意安全距離為本件車禍之肇事主因
    ，此有該會九十二年十月十七日以北鑑審字第○九二三○三二八九○○號函及鑑
    定意見書各一份在卷為憑，故被告變換車道未讓被害人之直行車先行並注意安全
    距離，可見其未遵守上開道路交通安全規則而有過失至明，且其過失行為與被害
    人之傷害間，有相當因果關係，應屬灼然。
四、綜上所述，被告前揭所辯，無非卸責之詞，不足採信，本件事證明確，其犯行堪
    以認定。
五、核被告所為，係犯刑法第二百八十四條第一項之過失傷害罪，另被告於肇事後，
    在臺北市政府警察局中山分局交通分隊警員吳明有前往車禍現場及被害人就醫之
    馬偕醫院處理時，在其上開犯行未為任何有偵查犯罪職權之公務員知悉前，不逃
    避接受裁判而當場向警員自首，承認其為肇事人，有記載被告上開自首情形之交
    通事故談話紀錄表附卷可參，是被告既已向該管公務員申述犯罪事實，而不逃避
    接受裁判，已合於刑法第六十二條前段所定對於未發覺之犯罪自首而接受裁判之
    要件，應依該條規定減輕其刑。原審因依刑法第二百八十四條第一項前段、第六
    十二條前段、第四十一條第一項前段，罰金罰鍰提高標準條例第一條前段、第二
    條規定，並審酌被告就本件車禍之過失程度，又被告肇事後猶未覺己非，矢口否
    認犯行，迄今未與被害人達成民事上和解等一切情狀，以被告乙○○因過失傷害
    人，處有期徒刑三月，如易科罰金以三百元折算一日，其認事用法，洵無違誤，
    被告上訴指摘原判決不當，非有理由，其上訴應予駁回。
六、被告前未曾受有期徒刑以上刑之宣告，有本院被告全國前案紀錄表乙件在卷可稽
    素行尚佳，事後已與被害人和解，此經被告與被害人供明在卷，並有和解筆錄乙
    紙在卷可考，經本件訴訟程序之進行及刑之宣告，當知警惕，無再犯之虞，本院
    認所宣告之刑以暫不執刑為適當，應併予宣告緩刑三年，以啟自新。
據上論斷，應依刑事訴訟法第三百六十八條，刑法第七十四條第一款，判決如主文。
本案經檢察官周志榮到庭執行職務。
中　　　華　　　民　　　國　　九十三　　年　　　五　　　月　　　二十四　日
                              臺灣高等法院交通法庭
                                  審判長法  官  葉　騰　瑞
                                        法  官  劉　壽　嵩
                                        法  官  江　國　華
右正本證明與原本無異。
不得上訴。
                                        書記官  陳　秋　萍
中　　　華　　　民　　　國　　九十三　　年　　　六　　　月　　　七　　　日
